【裁判字號】    97,訴,170
【裁判日期】    970416
【裁判案由】    毒品危害防制條例
【裁判全文】
臺灣板橋地方法院刑事判決               97年度訴字第170號
公  訴  人  臺灣板橋地方法院檢察署檢察官
被      告  甲○○
選任辯護人  杜冠民律師
上列被告因違反毒品危害防制條例案件，經檢察官提起公訴（96
年度偵字第29021號），本院判決如下：
    主  文
甲○○販賣第三級毒品未遂，處有期徒刑貳年。緩刑伍年。扣案
之白色圓形錠劑陸顆（含第三級毒品Flunitrazepam 成分，驗餘
淨重壹點壹柒零柒公克），沒收之。
    事  實
一、甲○○（原名曾世杰）係患有情感性精神疾病，因醫療之故
    而多次往來財團法人亞東紀念醫院（址設臺北縣板橋市○○
    ○路○ 段20號），並自民國91年6 月3 日至96年11月8 日，
    因上揭疾病而自該醫院醫師處，多次領取每次28天、每天2
    錠、合計56錠之氟硝西洋（Flunitrazepam ，俗稱FM2） ，
    以供其個人治療或控制情感性精神疾病之發作。甲○○明知
    上揭醫師開立之氟硝西洋（Flunitrazepam） 係屬毒品危害
    防制條例第二條所列管之第三級毒品，亦屬管制藥品管理條
    例第三條所列管之第三級管制藥品，從上揭藥錠之正面亦有
    「Ｆ」等圖示，亦可知其即為俗稱FM2 之毒品，不得非法
    販賣、轉讓或意圖販賣而持有，竟基於販賣第三級毒品FM2
    之犯意，竟於96年11月30日凌晨4 時許，在「男同志一般聊
    天室－UT網際空間」（網址：http://gogo258.f1.com.tw）
    ，以「FM2 急售」為名，向有意買入FM2 之不特定人士要約
    ，而著手於販賣FM2 之實行行為。惟其上揭行為，適為警察
    網路巡邏所發覺，並佯稱網路買家「abc 」與其聯絡，而獲
    知其價格為每顆新臺幣（下同）120 元後，雙方遂約於同年
    12月2 日13時30分許，在臺北縣三重市○○路○ 段100 號前
    碰面，經警查獲，並扣得白色圓形錠劑6 顆（含第三級毒品
    Flunitrazepam 成分，原淨重1.2060公克、驗餘淨重1.1707
    公克）及行動電話門號0000000000號SIM 卡1 張而未得逞。
二、案經臺北縣政府警察局三重分局報請臺灣板橋地方法院檢察
    署檢察官偵查起訴。
    理  由
一、上揭事實，業據被告甲○○於警詢、偵查及本院審理時供承
    不諱，並有扣押筆錄、扣押物品目錄表各1 份、扣案白色圓
    形錠劑之採證照片3 張、被告及警員各別所持手機之撥號紀
    錄採證照片3 張、被告與喬裝網路買家之警察間網路對話內
    容列印資料共11張、財團法人亞東紀念醫院函97年1 月3日
    亞歷字第0976410001號函附甲○○病歷1 份存卷可稽，復有
    藥錠6 錠及0000000000號行動電話SIM 卡1 張扣案可資佐證
    。又扣案之白色圓形錠劑6 顆，經送交通部民用航空局航空
    醫務中心以氣相層析質譜儀鑑驗結果，淨重1.2060公克，取
    樣0.0353公克，餘重1.1707公克，檢出第三級毒品氟硝西泮
     (Flunitrazepam)成分，有該醫務中心96年12月13日航藥鑑
    字第0962165 號毒品鑑定書，被告自白核與事實相符，堪以
    採信。雖被告辯護人另為被告辯護稱：被告所持扣案藥錠係
    因身患情感性疾病長期於醫院看診，由醫生開立得來，主治
    醫師未曾向被告表示該藥錠屬第三級毒品，被告主觀上僅知
    是管制藥品，從不知其係屬毒品，被告係以治療失眠為目的
    而販賣，主觀上實無販賣第三級毒品之意等語。惟查，觀諸
    喬裝買家員警於網路上詢問匿稱「台北→FM2 急售」之被告
    是否有FM 2要賣時，被告於網路上係對喬裝買家員警稱：「
    你需要多少顆呢？」、「第一... 這是管制藥品... 我也是
    跟醫生拿的」、「第二... 有可能你是警察釣魚的」、「這
    個藥在PU B或是轟趴之類一顆要價300 元說... 當然我不是
    照那個價格賣的」、「為什麼300 元呢，因為... 這是迷姦
    藥丸」、「我賣1 顆120.. 基本購買量5 顆」、「如果你要
    治療失眠... 建議一次先吃半顆」等語（見偵查卷第17至20
    頁），則由上開網路對話內容即可知，被告對於其所持有由
    醫生所開立之藥錠，即係在PUB 或是轟趴所盛行之違禁藥物
    ，具有迷姦之效果，而販賣該藥錠正係政府嚴予查緝之違法
    行為，均應知之甚詳。另酌以扣案之藥錠正面外觀即有「Ｆ
    」等圖示，衡情被告亦可得而知其持有之藥錠即為俗稱
    FM2 之毒品，不得非法販賣。據上，足徵被告之主觀上已知
    其販賣其所持有之扣案藥錠，絕非法律、社會正義感情所允
    許，且該行為影響社會治安至鉅，應認被告主觀上並未欠缺
    不法意識，亦未誤認其所為上揭販賣行為係法律所不罰之情
    形。是以，被告辯護人上揭所辯，係與事實不符，自難遽引
    為對被告有利之認定。綜上所述，參互印證，本案事證明確
    ，被告販賣第三級毒品FM2 藥錠予喬裝買家之警員未得逞之
    犯行堪予認定，應依法論科。
二、核被告所為，係犯毒品危害防制條例第4 條第6 項、第3 項
    之販賣第三級毒品未遂罪。其販賣前持有第三級毒品之低度
    行為，為進而販賣未遂之高度行為所吸收，不另論罪。被告
    已著手於犯罪行為之實行而不遂，為未遂犯，爰依刑法第25
    條第2 項規定減輕其刑。查本件被告雖有前述販賣第三級毒
    品未遂之犯行，然其欲販賣之對象僅可證明有喬裝買家之警
    員1 人，且次數僅1 次、數量為6 顆，且尚未有任何販毒利
    得，其犯罪情節尚非重大，又被告經財團法人亞東紀念醫院
    精神科醫師診斷罹患情感性精神病，並開立處方多次領取每
    次28天、每天2 錠、合計56錠之氟硝西洋等情，有前揭醫院
    函附病歷1 份存卷可稽，而被告為警查獲後，經採其尿液送
    驗結果確呈FM2 陽性反應，亦有台灣檢驗科技股份有限公司
    96 年12 月13日出具之濫用藥物尿液檢驗報告1 紙在卷可考
    ，足徵被告本身即係因患精神疾病而有施用FM2 者，則其為
    上開販賣行為，應屬施用毒品者供給其他施用毒品者之小型
    零星交易，其惡性與犯罪情節核與大量走私進口或長期販賣
    毒品之所謂「大盤」、「中盤」毒販有重大差異，則如不論
    其情節輕重，遽處以販賣第三級毒品罪之法定最輕本刑五年
    以上有期徒刑，誠屬情輕法重，過於嚴苛，有傷人民對法律
    之情感，而被告在警詢及偵訊時均坦承犯行，並於本院審理
    時深表悔悟，另佐以被告陳稱其係因為籌措就醫看診費用而
    在網路上將其就醫時所取得剩下之處方藥物FM2 六顆予以販
    售等情，堪認其犯罪情狀尚堪憫恕，爰依刑法第59條之規定
    酌減其刑，並依法遞減輕之。爰審酌被告正值青壯之年，不
    思努力進取，明知氟硝西泮對於人體有莫大之戕害，為圖一
    己之私利，竟漠視第三級毒品之危害性而販賣之犯行，嚴重
    危害國民身心健康及社會風氣，進而敗壞社會治安，惟兼酌
    以被告並無前科（有臺灣高等法院被告前案紀錄表在卷可稽
    ），足認素行非惡，其犯後已坦承犯行，勇於認錯，犯罪後
    之態度尚佳，及其本身罹患情感性精神病及長期失業經濟拮
    据之生活狀況、其犯罪之動機、目的、手段、販賣毒品之次
    數、數量及未有得利等一切情狀，量處如主文所示之刑，以
    資懲儆。又被告前未曾受有期徒刑以上刑之宣告，有前揭前
    案紀錄表在卷可稽，因一時失慮，偶罹刑典，事後已坦承犯
    行，深具悔意，經此刑之宣告後，應知警惕而無再犯之虞，
    本院因認暫不執行其刑為當，予以宣告緩刑5 年，用啟自新
    。
三、扣案之被告持有之白色圓形錠劑陸顆（含第三級毒品
    Flunitrazepam 成分，驗餘重壹點壹柒零柒公克），係為供
    販賣之用而無正當理由，乃不得擅自持有之違禁物，應依刑
    法第38條第1 項第1 款之規定沒收。至於扣案之行動電話門
    號0000000000號SIM 卡1 張，雖係供被告與喬裝買家之員警
    聯繫之用，惟亦為被告平日對外聯繫通訊之用，並非專供被
    告犯本罪所用之物，爰不於本案併予諭知沒收，附此陳明。
據上論斷，應依刑事訴訟法第299 條第1 項前段，毒品危害防制
條例第4 條第6 項、第3 項，刑法第11條前段、第25條第2 項、
第59條、第74條第1 項第1 款、第38條第1 項第1 款，判決如主
文。
本案經檢察官江祐丞到庭執行職務。
中    華    民    國    97    年    4     月    16    日
                  刑事第十一庭  審判長法  官  徐蘭萍
                                      法  官  邱景芬
                                      法  官  林淑婷
以上正本證明與原本無異。
如不服本判決，應於送達後10日內，向本院提出上訴狀（上訴書
狀應敘述具體理由）。
                                      書記官  林金良
中    華    民    國    97    年    4     月    16    日
附錄本案論罪科刑法條全文：
毒品危害防制條例第4條
製造、運輸、販賣第一級毒品者，處死刑或無期徒刑；處無期徒
刑者，得併科新臺幣1 千萬元以下罰金。
製造、運輸、販賣第二級毒品者，處無期徒刑或7 年以上有期徒
刑，得併科新臺幣7 百萬元以下罰金。
製造、運輸、販賣第三級毒品者，處5 年以上有期徒刑，得併科
新臺幣5 百萬元以下罰金。
製造、運輸、販賣第四級毒品者，處3 年以上10年以下有期徒刑
，得併科新臺幣3 百萬元以下罰金。
製造、運輸、販賣專供製造或施用毒品之器具者，處1 年以上7
年以下有期徒刑，得併科新臺幣1 百萬元以下罰金。
前五項之未遂犯罰之。


司法院資訊處製作；財團法人民間司法改革基金會備份。
